臺灣板橋地方法院刑事判決　　　　　　 100年度訴字第1394號
公　訴　人　臺灣板橋地方法院檢察署檢察官
被　　　告　葉昌松
上列被告因違反毒品危害防制條例案件，經檢察官提起公訴（10
0 年度毒偵字第2314號），本院於準備程序進行中，被告就被訴
事實為有罪之陳述，經告知被告簡式審判程序之旨，並聽取當事
人之意見後，裁定由受命法官獨任進行簡式審判程序，判決如下
：
    主  文
葉昌松施用第一級毒品，累犯，處有期徒刑壹年貳月，扣案海洛
因驗餘淨重合計陸點肆玖公克、甲基安非他命驗餘淨重合計肆點
柒玖參捌公克均沒收銷燬之，包裹上開海洛因之包裝袋玖個、甲
基安非他命包裝袋伍個均沒收。
    事  實
一、葉昌松前於(一)民國81年間，因違反麻醉藥品管理條例、藥物
    藥商管理法、麻醉藥品管理條例等3 案，分別經本院、臺灣
    高等法院各判處有期徒刑7 月、10月及8 月確定，並經本院
    以83年度聲字第1913號刑事裁定應執行有期徒刑1 年10月確
    定；(二)又於83年間因違反槍砲彈藥刀械管制條例、麻醉藥品
    管理條例、槍砲彈藥刀械管制條例等3 案，分案經本院、臺
    灣高等法院各判處有期徒刑3 月、6 年及10月確定，並經本
    院以84年度聲字第568 號刑事裁定應執行有期徒刑6 年10月
    ，與上開(一)之3 罪接續執行，迄87年9 月25日假釋出監（殘
    刑期間原為3 年11月又29日，惟其中2 罪因行刑權時效消滅
    而重新計算殘刑期間為3 年4 月又2 日，嗣後經犯下述案件
    經撤銷假釋）；(三)再於88年間因違反毒品危害防制條例案件
    ，經本院以89年度訴緝字第111 號刑事判決判處有期徒刑1
    年6 月確定；(四)復於88年間因違反槍砲彈藥刀械管制條例案
    件，經臺灣高等法院以88年度上訴字第4442號刑事判決判處
    有期徒刑5 年，併科罰金新臺幣5 萬元；(五)又於88年間因偽
    造文書等案件，經本院以89年度易字第1735號刑事判決判處
    有期徒刑5 月確定；(六)再於93年間因違反毒品危害防制條例
    案件（施用毒品罪），經臺灣桃園地方法院以94年度簡字第
    22號刑事簡易判決判處有期徒刑4 月確定；上開(三)、(五)、(六)
    案再由臺灣桃園地方法院以96年度聲減字第8277號刑事裁定
    各減其刑二分之一，並與(四)案定應執行有期徒刑6 年確定，
    復與上開殘刑接續執行，嗣於98年6 月4 日因縮短刑期假釋
    出監，所餘刑期付保護管束，迨於98年10月23日保護管束期
    滿，假釋未經撤銷視為執行完畢。
二、葉昌松於88年間因施用毒品案件，經本院以88年度毒聲字第
    3238號刑事裁定送觀察、勒戒，因認有繼續施用毒品傾向，
    再由本院以88年度毒聲字第3572號刑事裁定令入戒治處所施
    以強制戒治，於89年12月29日執行期滿出所，並由臺灣板橋
    地方法院檢察署檢察官以90年度戒毒偵字第256 號為不起訴
    處分確定；又其於上開觀察勒戒執行完畢5 年內之93年間再
    犯上述一(六)案之施用毒品罪，經臺灣桃園地方法院以94年度
    簡字第22號刑事簡易判決判處有期徒刑4 月確定，經減刑為
    有期徒刑2 月，嗣於98年10月23日執行完畢。詎其仍不知戒
    絕毒品，竟於上開觀察勒戒執行完畢5 年內再犯施用毒品罪
    ，經法院論罪科刑後，基於施用第一級毒品海洛因及第二級
    毒品甲基安非他命之犯意，於100 年3 月15日14時許，在其
    位於新北市○○區○○街16巷25號住處內，以將海洛因及甲
    基安非他命置入玻璃球吸食器（未扣案）內，再以打火機自
    外部點火燒烤，進而吸食揮發煙霧之方式，同時施用第一級
    毒品海洛因及第二級毒品甲基安非他命1 次。嗣於100 年3
    月15日18時40分許，為警在新北市○○區○○街16巷22弄1
    號前查獲，扣得其所有之海洛因9 包（含袋共重8.19公克，
    驗餘淨重合計6.49公克）、甲基安非他命5 包（含袋共重6
    公克，驗餘淨重合計4.7938公克），並經採尿送驗後，發現
    檢驗結果呈嗎啡、可待因、甲基安非他命及安非他命之陽性
    反應，始查知上情。
三、案經新北市政府警察局中和第一分局移送臺灣板橋地方法院
    檢察署檢察官偵查起訴。
    理  由
一、本案被告葉昌松所犯為死刑、無期徒刑或最輕本刑為3 年以
    上有期徒刑以外之罪，其於準備程序中就被訴事實為有罪之
    陳述，經法官告知簡式審判程序之旨，並聽取公訴人及被告
    之意見後，依刑事訴訟法第273 條之1 第1 項規定，裁定由
    受命法官獨任進行簡式審判程序，合先敘明。
二、上開事實，業據被告葉昌松於本院審理時坦承不諱，且被告
    為警查獲時採尿送驗結果，呈嗎啡、可待因、甲基安非他命
    及安非他命之陽性反應，有新北市政府警察局中和第一分局
    毒品案犯罪嫌犯人姓名及代碼對照表、臺灣檢驗科技股份有
    限公司100 年3 月30日UL /2011/00000000 號濫用藥物檢驗
    報告各1 紙在卷可按，並有粉末檢品共8 包及粉塊狀檢品1
    包，以及米白色結晶塊共5 包扣案可證，而上述粉末檢品共
    8 包及粉塊狀檢品1 包，淨重合計6.51公克，驗餘淨重合計
    6.49公克，且均含第一級毒品海洛因成分之情，有法務部調
    查局濫用藥物實驗室100 年5 月10日調科壹字第1002301004
    0 號鑑定書1 份附卷可稽；前開米白色結晶塊共5 包，淨重
    合計4.7940公克，驗餘淨重合計4.7938公克，且均檢出第二
    級毒品甲基安非他命成分之情，亦有交通部民用航空局航空
    醫務中心100 年5 月5 日航藥鑑字第1002516 號毒品鑑定書
    1 份在卷可憑。上述鑑驗結果，均係檢驗機關本於專業知識
    及以精密儀器或科學檢驗方法所得之結論，自可憑信，足見
    被告自白與前開事證彰顯之事實相符，自堪採信屬實。
三、按毒品危害防制條例於92年7 月9 日修正公布，其中第20條
    、第23條將施用毒品之刑事處遇程序，區分為「初犯」、「
    5 年內再犯」、「5 年後再犯」，而依立法理由觀之，僅限
    於「初犯」、「5 年後再犯」，始應先經觀察、勒戒或強制
    戒治程序，倘被告於5 年內已再犯，經依法追訴處罰，縱其
    第三次（或第三次以上）再度施用毒品之時間，在初犯經觀
    察、勒戒或強制戒治執行完畢釋放5 年以後，已不合於「5
    年後再犯」之規定，且因已於「5 年內再犯」，顯見其再犯
    率甚高，原實施觀察、勒戒或強制戒治，已無法收其實效，
    即應依該條例第10條規定處罰，最高法院95年5 月9 日95年
    度第7 次刑事庭會議決議可資參照。查被告前於88年間因施
    用毒品案件，經本院以88年度毒聲字第3238號裁定送觀察、
    勒戒，因認有繼續施用毒品傾向，再由本院以88年度毒聲字
    第3572號裁定令入戒治處所施以強制戒治，於89年12月29日
    執行期滿出所，並由臺灣板橋地方法院檢察署檢察官以90年
    度戒毒偵字第256 號為不起訴處分確定；又其於上開觀察勒
    戒執行完畢5 年內之93年間再犯施用毒品罪，經臺灣桃園地
    方法院以94年度簡字第22號刑事簡易判決判處有期徒刑4 月
    確定，經減刑為有期徒刑2 月，嗣於98年10月23日執行完畢
    等情，有臺灣高等法院被告前案紀錄表1 份在卷可參。是被
    告於觀察勒戒執行及強制戒治完畢釋放後，5 年內已再犯施
    用毒品案件，經本院判處罪刑確定，則其再犯本件施用毒品
    案件，即非屬該條例第20條第3 項所稱「5 年後再犯」之情
    形，檢察官自應依法追訴。從而，本件事證明確，被告犯行
    應堪認定。
四、查海洛因及甲基安非他命分屬毒品危害防制條例第2 條第2
    項第1 款、第2 款所稱之第一級、第二級毒品，均不得持有
    、施用，被告竟持以施用，核其所為，係犯同條例第10條第
    1 項之施用第一級毒品罪及同條例第2 項之施用第二級毒品
    罪。其為施用海洛因及甲基安非他命而持有之低度行為，應
    為施用之高度行為所吸收，均不另論罪；其同時施用第一級
    毒品海洛因及第二級毒品甲基安非他命，係以一行為觸犯2
    罪名，為想像競合犯，應從一重處斷。查被告前有如事實欄
    所示之科刑及執行情形，有臺灣高等法院被告前案紀錄表1
    份附卷足憑，其於刑之執行完畢後5 年內，故意再犯本件有
    期徒刑之罪，為累犯，應依法加重其刑。審酌被告前因施用
    毒品案件，曾受觀察、勒戒及強制戒治執行完畢，仍不思戒
    除毒癮，再次漠視法令而犯本罪，非但戕害自身健康，對於
    社會風氣、治安亦潛有相當危害，惟念其施用毒品所生惡害
    ，實以自戕身心健康為主，對於他人生命、身體、財產等法
    益，尚無重大明顯之實害，兼衡其素行狀況、智識程度、犯
    罪之動機、目的、手段暨於本院審理時坦承犯行、態度尚可
    等一切情狀，量處如主文所示之刑，以資處罰。
五、扣案之海洛因驗餘淨重合計6.49公克及甲基安非他命驗餘淨
    重合計4.7938公克，分別為第一級毒品及第二級毒品，已如
    前述，均應依毒品危害防制條例第18條第1 項前段規定沒收
    銷燬之；扣案包裹上開海洛因及甲基安非他命之包裝袋各9
    個及5 個，各係用以防止海洛因、甲基安非他命裸露、潮溼
    ，便於攜帶施用、持有，皆為被告所有供其施用第一級毒品
    海洛因、第二級毒品甲基安非他命所用之物，經被告供明在
    卷，爰依刑法第38條第1 項第2 款規定併予宣告沒收之。
據上論斷，應依刑事訴訟法第273 條之1 第1 項、第299 條第1
項前段，毒品危害防制條例第10條第1 項、第2 項、第18條第1
項前段，刑法第11條、第55條、第47條第1 項、第38條第1 項第
2 款，判決如主文。
本案經檢察官黃怡華到庭執行職務。
中    華    民    國   100    年    8     月    5     日
                  刑事第二十一庭  法  官  李俊彥
以上正本證明與原本無異。
如不服本判決應於收受送達後10日內向本院提出上訴書狀，並應
敘述具體理由；其未敘述上訴理由者，應於上訴期間屆滿後20日
內向本院補提理由書（均須按他造當事人之人數附繕本）「切勿
逕送上級法院」
                                  書記官  林文達
中    華    民    國   100    年    8     月    5     日
附錄本案論罪科刑法條全文
毒品危害防制條例第10條
施用第一級毒品者，處 6 月以上 5 年以下有期徒刑。
施用第二級毒品者，處 3 年以下有期徒刑。